【裁判字號】    92,交上易,1875
【裁判日期】    920910
【裁判案由】    過失傷害
【裁判全文】
臺灣高等法院臺中分院刑事判決          民國九十二年度交上易字第一八七五號
    上  訴  人
    即  被  告  丙○○
右上訴人因過失傷害案件，不服臺灣臺中地方法院中華民國九十二年九月十日第一審
判決（民國九十一年度交易字第五○三號，起訴案號：臺灣臺中地方法院檢察署民國
九十一年度偵字第一三三八八號），提起上訴，本院判決如左：
    主      文
上訴駁回。
丙○○緩刑貳年。
    事實及理由
一、本案經本院審理結果，認第一審判決認事用法及量刑均無不當，應予維持，並引
    用第一審判決書記載之事實、證據及理由（如附件）。
二、上訴人即被告丙○○上訴意旨略稱：本件車禍之發生，係因被害人乙○○嚴重之
    違規行為所造成，上訴人可謂已極屬防免之義務，又原審認為被害人乙○○係因
    車禍導致「腦傷性」痴呆，但乙○○依據中國醫藥學院附設醫院之診斷，顯示頭
    部並無外傷，依常情判斷，既無頭部外傷，何來所謂之「腦傷性」痴呆，且依照
    醫師曾國峰之診斷意見表示，乙○○在急診室診治及病房治療時，意識皆清醒，
    對答正常而且並無明顯外傷，且辯護人日前曾到乙○○家中探訪，發見乙○○日
    常生活起居正常，與一般人無異，此有辯護人拍攝乙○○之生活照足稽，請求再
    送鑑定機關鑑定，乙○○是否為重傷害云云。查本件車禍之發生雙方都有過失，
    此為上訴人自認之事實，並經臺中市區車輛行車事故鑑定委員會及台灣省汽車肇
    事覆議鑑定委員會分別鑑定屬實，足證上訴人所云已盡防免之義務，為不足採信
    ，又被害人乙○○，因本件車禍致「腦傷性」痴呆，甲○○因本件車禍致外傷性
    腦病變，心智均處於心神喪失之狀態，亦有國軍台中總醫院精神科精神報告二件
    附卷可證，自已達於重傷害之程度，所請再送鑑定核無必要。是上訴人之上訴為
    無理由，應予駁回。
三、被告以前未曾受有期徒刑以上刑之宣告，此有臺灣高等法院被告全國前案紀錄表
    附卷可證，犯罪後已與被害人成立和解，此有和解書附卷可證，經過此之判刑後
    ，當知悔過，不致有再犯之虞，其所宣告之刑，本院認以暫不執行為適當，併依
    法宣告緩刑二年，以啟自新。
據上論斷，應依刑事訴訟法第三百七十三條、第三百六十八條，刑法第七十四條第一
款，判決如主文。
本案經檢察官丁○○到庭執行職務。
中      華      民      國      九十二     年    十二     月   二十三   日
                                臺灣高等法院臺中分院刑事第五庭
                                      審判長法  官  袁  從  楨
                                            法  官  郭  同  奇
                                            法  官  胡  森  田
右正本證明與原本無異。
不得上訴。
                                            書記官  林  振  甫
中      華      民      國      九十二     年    十二     月   二十四   日
                                                                        Ｒ
臺灣臺中地方法院刑事判決                        九十一年度交易字第五三號
    公  訴  人  臺灣台中地方法院檢察署檢察官
    被      告  丙○○  男  三十一歲（民國○○年○○月○○日生）
                        住台中縣大里市○里路四三四巷五弄一之四號
                        身分證統一編號：Ｌ一二一五三九八八號
     選任辯護人 江來盛律師
右列被告因過失傷害案件，經檢察官聲請簡易判決處刑 (九十一年度偵字第一三三八
八號），本院台中簡易庭認不宜以簡易判決處刑（九十一年度中交簡字第一七四三號
），改依通常程序審理，本院判決如左：
    主  文
丙○○因過失傷害人，致重傷，處有期徒刑捌月。
    事  實
一、丙○○於民國九十一年四月二十一日上午八時許，駕駛車牌號碼ＯＢ─三六八號
    自用小客車，自台中縣大里市出發欲前往豐原市某教會參加禮拜，沿台中市○區
    ○○路往軍功路方向行駛，於同日上午八時四十五分許，行經北屯區○○路與景
    賢八街閃光號誌交岔路口時，本應注意駕駛人駕駛汽車，應遵守道路交通標誌、
    標線、號誌之指示，遇有閃光黃燈時，車輛應減速接近，注意安全，小心通過，
    行車速度，應依標誌或標線之規定，而依當時天候晴，路面乾燥無缺陷，亦無障
    礙物，視線良好，並無不能注意之情事，詎竟疏未注意及此，在速限六十公里之
    路段，仍貿然以時速六、七十公里疾駛，斯時，適同向右前側有乙○○騎乘車牌
    號碼ＷＱＲ─五五五號輕型機車，後載其妹甲○○，於上開交岔路口，欲左轉穿
    越太原路，沿台中市北屯區○○○路往軍福十街方向行駛，亦應注意駕駛人駕駛
    汽車，應遵守欲左轉彎時，應距交岔路口三十公尺前換入內側車道或左轉車道及
    汽車迴車前，應暫停並顯示左轉燈或手勢，看清無來往車輛，並注意行人通過，
    始得迴轉，而依當時情形，亦無不能注意之情事，亦疏未注意及此，仍貿然左轉
    ，致其左側車身為丙○○上開自用小客車之右前車頭所撞，該機車往路邊滑行，
    乙○○、甲○○則自機車上飛落前方地上數公尺遠，乙○○因而受有胸壁挫傷合
    併左側第四、肋骨骨折及左側氣胸、左脛骨骨折、左腓骨創傷後併發重度之失智
    症；甲○○則受有頭部外傷併胸內出血及左側踝骨骨開放性骨折等傷害，經手術
    後仍因大腦嚴重受損，致使神經運動功能及腦部思考認知功能嚴重障礙，已無能
    力獨立行動、思考及判斷，需他人餵食及照顧，仰賴他人清潔及處理大小便，二
    人心智均已達心神喪失之程度而受有重傷。
二、案經乙○○、甲○○委任林瓊嘉律師訴請台灣台中地方法院檢察署檢察官偵查起
    訴。
    理  由
一、訊據被告丙○○對於右開時、地駕車肇事，致被害人乙○○、甲○○受傷之犯罪
    事實，均坦承不諱，核與告訴人代理人林瓊嘉律師指訴車禍之情節相符，並有台
    中市○○○道路交通事故調查報告表一件，私立中國醫藥學院附設醫院九十一年
  六月七日、九十一年八月卅一日之診斷證各一紙附卷可稽；被害人乙○○因本件
    車禍導致腦傷性痴呆，甲○○因本件車禍導致外傷性腦病變，心智均處於心神喪
    失之狀態，亦有國軍台中總醫院精神科精神報告書二件在卷可憑，自已達於重傷
    害之程度，而私立中國醫藥學院附設醫院於九十一年八月三十日傳真予公訴人之
    函稱被害人乙○○、甲○○二人所受傷害未達重傷之程度云云，惟該函僅係就九
    十一年四月廿一日之病歷而為初步說明，對經治療後被害人乙○○、甲○○之病
    情變化（乙○○於九十一年五月四日出院後因仍有不適，復於九十一年五月九日
    、十三日、十六日回診三次，且於九十一年七月廿九日因重度失智症經核發中華
    民國身心障礙手冊；甲○○接受手術治療後，認知功能受損之程度已導致其日常
    生活大小便等均無法自理，並於九十一年七月廿九日因重度肢障經核發中華民國
    身心障礙手冊）均未加以考慮，故尚難以此即認被害人所受傷害僅屬輕傷，附此
    敘明。按行車速度，依標誌或標線之規定；車輛行駛時，駕駛人應注意車前狀況
    ，隨時採取必要之安全措施；道路交通安全規則第九十三條第一項、九十四條第
    三項分別定有明文。又閃光黃燈表示「警告」，車輛應減速接近，注意安全，小
    心通過，亦為道路交通標誌標線號誌設置規則第二百十一條第一項第一款所明定
    。被告駕車行經有閃光黃燈交岔路口，自應注意上開規定，減速接近，注意安全
    ，小心通過，且依當時天候晴、視距良好、路面無缺陷等情形應非不能注意，而
    被告竟疏未注意，仍以時速六、七十公里之速度快速通過，致肇事故，其有過失
    甚為顯然。況本件經送請台灣省台中市區車輛行車事故鑑定委員會鑑定結果，亦
    認丙○○駕駛自小客車行經閃黃號誌交岔路口未減速而超速行駛、遇狀況煞車不
    及與乙○○駕駛輕機車由路右往左迴車穿越幹道時未注意讓幹道直行車先行同為
    肇事原因，經再送台灣省汽車肇事覆議鑑定委員會覆議結果，亦持相同看法，有
    鑑定意見書及覆議函可稽，益證被告之行為有過失，被害人乙○○、甲○○因本
    件車禍受有重傷，與被告之過失行為間並有相當因果關係。罪證明確，被告過失
    犯行洵堪認定。
二、核被告所為，係犯刑法第二百八十四條第一項後段之過失傷害致重傷罪。被告以
    一個過失行為致被害人二人受有重傷，為一行為觸犯二罪名，係屬想像競合犯，
    應從一重之過失傷害致重傷罪處斷。爰審酌被告之過失程度、所生之危害、肇事
    後之態度及被害人乙○○因而受傷，亦同有過失，且被告尚未與被害人達成民事
    和解賠償等一切情狀，判處如主文所示之刑，以資懲儆。
三、依刑事訴訟法第四百五十二條、第二百九十九條第一項前段，刑法第二百八十四
    條第一項後段、第五十五條，罰金罰鍰提高標準條例第一條前段，判決如主文。
中      華      民      國      九十二      年      九      月    十    日
                            台灣台中地方法院交通法庭
                                        法  官  王  靜  秋
右正本證明與原本無異。
如不服本判決，應於送達後十日內向本院提出上訴狀（須附繕本），上訴於台灣高等
法院台中分院。
                                        書記官
中      華      民      國      九十二      年      九      月    十    日
附錄論罪科刑法條
刑法第二百八十四條第一項
    因過失傷害人者，處六月以下有期徒刑，拘役或五百元以下罰金，致重傷者，處
  一年以下有期徒刑、拘役或五百元以下罰金。


司法院資訊處製作；財團法人民間司法改革基金會備份。
